臺灣板橋地方法院交通事件裁定　　　　 96年度交聲字第530號
原處分機關　交通部公路總局臺北區監理所
異　議　人
即受處分人　甲○○
上列受處分人因違反道路交通管理處罰條例案件，對於交通部公
路總局臺北區監理所民國96年4 月11日所為之處分（原處分：北
監自裁字裁40-C00000000號），聲明異議，本院裁定如后：
    主  文
異議駁回。
    理  由
一、原處分意旨略以：異議人即受處分人甲○○駕駛DM-9766 號
    自用小客車，於民國96年4 月4 日23時25分許，在臺北縣新
    莊市○○○路200 號前，因異議人拒絕接受酒精濃度測試，
    經臺北縣政府警察局新莊分局福營派出所員警舉發「拒絕接
    受酒精濃度測試之檢定」之違規，依違反道路交通管理處罰
    條例第35條第4 項之規定，處罰鍰6 萬元，並吊銷其駕駛執
    照，3 年內不得重新考領駕駛執照。
二、異議意旨略以：伊於民國96年4月4日21時許，駕駛車牌號碼
    DM-9766 號自用小客車送朋友蔡秀吟回家，行經臺北縣新莊
    市○○○路200 號前，因蔡秀吟睡著，且伊不知其住處之住
    址，於是將車停在上址並在車上睡覺休息，睡到一半時，警
    察就敲車門叫醒伊，並要求伊酒測，因當時伊已經睡覺，所
    以請警員註明伊是在車上睡覺，由於警員不採信，因此拒絕
    酒測，是以伊並無拒測之意，實為警員誤解，拒測是最嚴重
    罰則，伊實在沒有必要拒測，爰依法聲明異議云云。
三、按汽車駕駛人，駕駛汽車拒絕接受酒精濃度測試之檢定者，
    處新臺幣（下同）6 萬元罰鍰，並當場移置保管該車輛及吊
    銷該駕駛執照，道路交通管理處罰條例管理處罰條例第35條
    第4 項前段定有明文。又汽車駕駛人，曾依道路交通管理處
    罰條例第35條第4 項前段之規定吊銷駕駛執照者，3 年內不
    得考領駕駛執照，道路交通管理處罰條例管理處罰條例第67
    條第2 項亦有明文。次按「警察對於已發生危害或依客觀合
    理判斷易生危害之交通工具，得予以攔停並採行下列措施：
    一、要求駕駛人或乘客出示相關證件或查證其身分。二、檢
    查引擎、車身號碼或其他足資識別之特徵。三、要求駕駛人
    接受酒精濃度測試之檢定。」、「警察因前項交通工具之駕
    駛人或乘客有異常舉動而合理懷疑其將有危害行為時，得強
    制其離車。有事實足認其有犯罪之虞者，並得檢查交通工具
    」，警察職權行使法第8 條第1 項及第2 項分別定有明文。
    則道路交通管理處罰條例第35條第4 項僅有汽車駕駛人拒絕
    酒測之處罰規定，而警察對汽車駕駛人執行酒測之程序，自
    應悉依警察職權行使法第8 條之規定，方符合憲法所揭櫫之
    法治國原則，以保人權。
四、經查：
  (1)異議人駕駛上開自用小客車，行經上開地點而停在路邊，嗣
    遇警臨檢，並拒絕執勤員警之酒精測試，經警舉發之事實，
    有臺北縣政府警察局96年4 月4 日北縣警交字第C00000000
    號舉發違反道路交通管理事件通知單通知聯影本1 紙附卷可
    稽，並為異議人所不爭（見本院96年7 月31日訊問筆錄），
    是異議人於上揭時、地拒絕酒精濃度測試之檢定事實，自堪
    認定。
  (2)次查，證人即臺北縣政府警察局新莊分局福營派出所舉發本
    案之員警乙○○於本院審理時具結證稱：案發當時，伊任職
    福營派出所，當天伊是負責取締酒駕專案，當時是在路口執
    行取締酒駕勤務，後來伊到臺北縣新莊市○○○路200 號前
    ，當時伊有看到異議人是靠路邊停，伊覺得可疑，因當時伊
    在異議人靠邊停的前面幾十公尺的路口即建國一路和後港一
    路路口執行路檢業務，異議人在伊的前面二、三十公尺靠邊
    停，伊覺得可疑，因為一般駕駛喝酒後，看到伊等在路口，
    就會靠邊停或是迴轉，所以伊就過去，異議人停放的位置不
    是很正常，歪歪斜斜的，沒有緊靠路邊，當時視線不是很好
    ，如果有後方來車，會很危險，他的停車位置會影響到交通
    ，因為他停靠的地方是一線道，伊走過去看，異議人在駕駛
    座，伊看到異議人故意將駕駛椅往後放，假裝在車內休息，
    伊敲異議人的玻璃，伊敲一會兒，異議人才打開玻璃窗，然
    後伊詢問異議人為何在路邊停車，異議人說他在休息，伊在
    現場聞到車內有酒味，伊就請異議人出來，到路口執行路檢
    的地方要做酒測，但是異議人拒絕，當時在現場異議人承認
    有喝酒，但是拒絕作酒測，異議人和伊等爭論不休，過不久
    ，就把異議人請到福營派出所，要做酒測，異議人拒絕酒測
    ，伊等告知異議人權利且作現場錄音、錄影，另外旁邊還有
    一個異議人的朋友，是一名女子，該女子也承認有喝酒，當
    時該女子坐在車內右前座，後來同步錄音、錄影後，伊再問
    異議人是否要酒測，異議人仍然堅持不作酒測，伊等就依照
    規定，當場開立舉發通知單，異議人也拒簽，伊等就飭回異
    議人，當時天色昏暗，所以伊沒有看出異議人是否有臉色潮
    紅，但是伊有聞到車內及異議人身上本身都有酒味，伊等為
    了確定異議人有無喝酒，還問異議人有無喝酒，異議人還承
    認他有喝酒，異議人的女性朋友也有承認他們二人有喝酒，
    所以伊等才作酒測等語（參見本院96年8 月24日訊問筆錄）
    ，參諸證人乙○○與異議人間，素昧平生且無怨隙，殊無甘
    冒偽證罪責，故為編織不實舉發之原因及理由，證人乙○○
    上開證詞，應屬可信，再參以異議人亦坦言其於為警舉發當
    日下午五時許確有飲酒等情（見本院96年7 月31日訊問筆錄
    ），足徵本案舉發之員警乙○○係於執行路檢時，因見及異
    議人駕車疑因規避路檢而停靠路邊，異議人所駕之車未緊靠
    路邊且歪斜停放，致影響交通，且該員警亦有聞及坐於小客
    車內之異議人身上酒味，則舉發員警乙○○據此客觀情狀，
    已足合理判斷異議人所駕之交通工具易生危害，其要求異議
    人接受酒精濃度測試之檢定等措施，顯合於警察職權行使法
    第8 條之規定，自屬合法，而無不當，異議人並無拒絕接受
    酒精濃度測試檢定之權利，異議人所辯稱其係因在上揭地點
    停車睡覺，並無駕駛汽車之行為，卻遭警要求接受酒精濃度
    測試檢定乙節，殊無可採。
五、綜上所述，異議人駕駛汽車行經上開地點，依客觀合理判斷
    易生危害，警方據此要求異議人接受酒精濃度測試檢定，異
    議人拒絕接受酒精濃度測試檢定之違規事實，堪以認定。原
    處分機關依據前開法條規定，並審酌異議人違規情節輕重，
    裁處罰鍰6 萬元，並吊銷駕駛執照，且3 年內不得重新考領
    駕駛執照，無何違誤，量罰亦甚妥適，本件異議為無理由，
    應予駁回。
六、依道路交通案件處理辦法第19條規定，裁定如主文。
中　　華　　民　　國　　96　　年　　11　　月　　22　　日
                  交通法庭      法  官  林海祥
上列正本證明與原本無異。
如不服本裁定，應於裁定送達後5日內敘明抗告理由，向本院提
出抗告狀。
                                書記官  陳金鳳
中　　華　　民　　國　　96　　年　　11　　月　　23　　日
